行　政　法　院　判　決　　　　　　　　　　　　　　八十七年度判字第五○一號
　　原　　　告　美商．夏安軟體公司
　　代　表　人　甲○○○
　　訴訟代理人　陳長文　律師
　　　　　　　　蔣大中　律師
　　被　　　告　經濟部中央標準局
右當事人間因商標註冊事件，原告不服行政院中華民國八十六年十月十四日台八十六
訴字第三九二○四號再訴願決定，提起行政訴訟，本院判決如左︰
　　主  文
原告之訴駁回。
　　事  實
緣原告於民國（以下同）八十四年四月二十五日以「FAXSERVE」商標（如附圖），指
定使用於商品及服務分類表第九類之錄有電腦程式之磁碟、磁帶、磁片商品申請註冊
。被告以該商標圖樣之FAXSERVE，使人聯想存錄內容有關傳真服務之資訊，係表示申
請註冊商標所使用商品之說明，乃依商標法第三十七條第一項第十款之規定予以核駁
，發給第0000000號商標核駁審定書，原告不服，一再訴願均遭決定駁回，遂
提起本件行政訴訟，茲摘兩造訴辯意旨如次：
原告起訴意旨略謂︰一、按「商標圖樣若係表示申請註冊商標所使用商品之說明或表
示商品本身習慣上所通用之名稱、形狀、品質、功用者不得申請註冊」，固為商標法
第三十七條第一項第十款所規定。惟所謂「商品之說明」係指依一般社會通念，可認
為商品本身之說明，或與商品本身之說明有密切關連者，亦即指以普通、直接而顯明
之方法表示其商品而言，故倘非以直接而顯明之方法表示，縱商標所含之文義隱有暗
示性之意味，仍非商品之說明。二、查系爭商標「FAXSERVE」係由原告所創用，遍查
字典並無此字，自然無任何涵義，並非說明性商標極其顯然。縱使將該外文分解為FA
X 與SERVE 而有傳真機服務之意，然指定使用在錄有電腦程式之磁碟、磁帶及磁片上
，並無法使一般消費大眾直接聯想其為磁碟等商品或與其有關，通常需運用想像力，
消費者心中才可能聯想到與傳真有關，至多為暗示性標章，為極佳之商標設計，其非
商品說明極其顯然。三、即使「FAXSERVE」指定使用於磁碟、磁帶上，會使一般消費
者對其存錄之內容產生聯想，則該標章亦因原告反覆廣泛之使用而成為原告營業之商
品之識別標章，應准予註冊。按原告為一通訊公司，提供客戶各式通訊器材設備及通
訊服務，以方便資訊之流通，由於科技進步，現代之通訊方式亦日新月異，除了傳統
的平面文字資訊傳達之外，更有利用電信、電腦、聽設備及人造衛星等之聲音及
廳資訊傳達等五花八門之管道，原告之商品即滿足消費者各種取得資訊管道之需要。
原告為了促銷該商標商品，印製商品手冊以提供消費者參考，且為各科電腦、通訊雜
誌廣為推薦使原告商標廣為一般消費者所熟知。近三年來本商標商品之年收入由二百
二十萬美元迅速成長為八百七十萬美元，成長比率幾近四倍，其商品廣受一般消費者
之喜愛，由此可證。是以一般消費者見到「FAXSERVE」即知係表彰原告商品之商標，
而不會有商品內容說明之聯想，實已具備註冊為商標之一切要件，無庸置疑。四、原
告為周全保護本商標已先後於日本、德國、法國、挪威、丹麥、瑞典、瑞士、荷比盧
、墨西哥、紐西蘭、以色列等國家取得註冊，並未有以不具顯著性或為所提供商品之
說明而遭核駁，甚至在於我國國情相近之日本亦已獲准註冊，被告之審查基準亦應跟
隨世界潮流持相同標準。又隨手翻閱近期商標公報，發現審定第七三○一七七號「LU
GGAGELABEL」（旅行袋標籤之複合序）商標申請於皮包等商品，第七三六三五○號「
包得住」商標申於黏扣帶，第七三六八○八號「腹肚枵」（台語肚子餓之意）商標申
請於糖果、水餃、速食麵等商品及第七三八六二五號「LEMONATE」（與檸檬汁之英文
極為近似）商標申請註冊於果準等飲料，上述商標情況與本商標相當類似，既已獲審
定註冊，被告實不應採雙重標準而將本案核駁，原處分及原決定機關以各國國不同，
法制不同或以案情各異，且屬另案為由不予考慮，實有閉門造車、枉顧公平原則之嫌
。五、原決定機關所稱「查商標符合商標法第五條第二項所定具有特別顯著性之要件
，要與認定其商標圖樣所用文字及其所指定商品之說明係屬二事，被告自不得主張
本件商標具有第五條第二項之要件而得排除同法第三十七條第一項第十款規定之適用
」云云，縱使可解釋成法理之爭，惟目前於八十六年四月十五日立法院通過的商標法
部分條文修正草案中特別於第三十七條第一項第十款增加但書「但在第五條第二項規
定之情事而非通用名稱者，不在此限」，更加確定商標法採多數說，即雖有第十款情
形，但如已發生第五條第二款情事而非通用名稱者，應可排除第十款規定之適用，則
前述決定書所言即不足採。再者，本商標非商品說明應可取得註冊已如前述，所呈文
件亦可見原告係以商標態樣使用該商標，併此陳明。六、綜上所陳，本案商標並未違
反商標法第三十七條第一項第十款之規定，即使有說明商品之嫌，亦因原告之使用產
生第二層意義，應准予註冊。七、基於上開事實及理由，爰依法提起行政訴訟，敬祈
鈞院將原處分、訴願、再訴願決定及再訴願決定均撤銷等語。
被告答辯意旨略謂︰一、按商標圖樣「凡文字、圖形、記號或其聯合式，係表示申請
註冊商標所使用商品之說明或表示商品本身習慣上所通用之名稱、形狀、品質、功用
者」不得申請註冊，為商標法第三十七條第一項第十款所明定。二、本件原告申請註
冊之「FAXSERVE」商標圖樣僅單純之外文FAXSERVE，而該外文係為「傳真服務」之意
，以之作為商標，指定使用於錄有電腦程式之磁碟、磁帶、磁片等商品，易使人聯想
存錄內容有關傳真服務之資訊，依社會一般通念顯係與所指定商品本身有密切關連之
說明文字，自有首揭法條之適用。三、原告訴稱已於世界多國獲准註冊，且因其持續
使用已得與他人商標相區別乙節，經查其申請註冊當時並未檢送相關證據資料足資證
明，而各國國情不同，法制有別，亦難執此已於國外獲准註冊引為本件於我國亦應准
予註冊之論據，併予陳明。四、原告指稱「審定第七三○一七七號「LUGGAGELABEL」
（旅行袋標籤之複合字）商標申請於皮包等商品，第七三六三五○號「包得住」商標
申請於黏扣帶，第七三六八○八號「腹肚枵」（台語肚子餓之意）商標申請於糖果、
水餃、速食麵等商品及第七三八六二五號「LEMONATE」（與檸濛汁之英文極為近似）
商標申請註冊於果汁等飲料」等上述案例，經查案情不同，係屬另案問題。是本局依
法核駁其註冊之申請並無不合等語。
　　理  由
按本案商標已由美商夏安通訊公司（Cheyenne Communications, Inc. ）移轉於美商
夏安軟體公司（Cheyenne Software, Inc. ），有關該商標申請註冊案所生之一切權
利義務，現既由美商夏安軟體公司繼受，則本行政訴訟案之原告應為美商夏安軟體公
司，先予明。又按商標圖樣之文字、圖形、記號或其聯合式，係表示申請註冊商標
所使用商品之說明或表示商品本身習慣上所通用之名稱、形狀、品質、功用者，不得
申請註冊，為商標法第三十七條第一項第十款所規定，而商標圖樣之文字、圖形、記
號或其聯合式，依社會一般通念，如為商品之說明或與商品之說明有密切關連者，即
有該條款不得申請註冊之適用，與習慣上是否通用無關。被告以本件原告申請註冊之
「FAXSERVE」商標圖樣僅為單純之外文FAXSERVE，而該外文係為「傳真服務」之意，
以之作為商標，指定使用於錄有電腦程式之磁碟、磁帶、磁片等商品，易使人聯想存
錄內容有關傳真服務之資訊，依社會一般通念顯係與所指定商品本身有密切關連之說
明文字，自有首揭法條之適用，因而核駁系爭商標之申請註冊，於法尚無不合。原告
起訴主張：(一) FAXSERVE 為其創用，遍查字典並無此字，縱有傳真服務之意，然使用
在錄有電腦程式之磁碟等商品，僅有暗示意味，非商品之說明，且系爭商標因其反覆
使用，已成為其營業上商品之識別標章，依商標法第五條第二項規定，應准予註冊，
並檢具雜誌廣告、手冊等資料影本為證。(二)系爭商標已在日、德、法等多國註冊，並
未有以不具顯著性或所提供商品之說明而遭核駁。(三)近期商標公報，發現審定第七三
○一七七號「LUGGAGELABEL」商標申請於皮包等商品；第七三六三五○號「包得住」
商標申請於黏扣帶；第七三六八○八號「腹肚枵」商標申請於糖果、水餃、速食麵等
商品及第七三八六二五號「LEMONATE」商標申請註冊於果汁等飲料，與本件相類似，
已獲審定註冊，被告不應採雙重標準而將本案核駁云云。然查：(一)系爭「FAXSERVE」
商標圖樣之外文FAXSERVE為傳真服務之意，以之作為商標圖樣，指定使用於錄有電腦
程式之磁碟、磁帶、磁片商品申請註冊，易使人聯想該等商品係存錄有關傳真服務之
資訊，即難謂與申請註冊商標所使用商品之說明不具密切關連，應有商標法第三十七
條第一項第十款規定之適用。(二)被告並非以系爭商標不具商標法第五條之識別性作為
核駁之理由。原告所稱系爭商標廣泛使用已成為其營業上商品之識別標章，且係八十
六年五月七日修正之商標法第三十七條第一項第十款但書規定，有第五條第二項規定
之情事而非通用名稱者，不在此限，系爭商標即排除該第十款規定之適用云云。惟查
原告所檢具之雜誌廣告、使用手冊等資料，或未標示日期、或標示日期多晚於系爭商
標申請註冊日，亦難謂FAXSERVE於系爭商標申請註冊時經其使用在交易上已成為其營
業上商品之識別標章，尚不足以排除第十款規定之適用。(三)原告所稱系爭商標已在日
、德、法等多國註冊一節，經查其申請日期約在向我國申請註冊時前後，且以各國國
情不同，法制各異，系爭商標仍須合於我國商標法之規定，始得准予註冊。(四)原告所
舉「LUGGAGELABEL」、「包得住」、「腹肚枵」等商標，與本案因其案情各異，且屬
另案，尚難以彼類此，執為系爭商標應准註冊之論據。綜上所述，被告核駁原告註冊
之申請，於法尚無不合，訴願決定及再訴願決定遞予維持原處分，經核並無違誤，原
告起訴意旨經查並無理由，應予駁回。
據上論結，本件原告之訴為無理由，爰依行政訴訟法第二十六條後段判決如主文。
中    華    民    國     八十七      年      三      月     二十六      日
                    行 政 法 院 第 二 庭
                                審 判 長 評  事      黃  綠  星
                                         評  事      廖  政  雄
                                         評  事      徐  樹  海
                                         評  事      彭  鳳  至
                                         評  事      黃  合  文
右  正  本  證  明  與  原  本  無  異
                                         法院書記官  蘇  金  全
中    華    民    國     八十七      年      三      月     二十七      日
附  圖
~[G;H:\SCN\87\00000000.1;;800]
